【裁判字號】    99,易緝,91
【裁判日期】    990705
【裁判案由】    詐欺
【裁判全文】
臺灣臺北地方法院刑事判決              99年度易緝字第91號
公  訴  人  臺灣臺北地方法院檢察署檢察官
被      告  丙○○
上列被告因詐欺案件，經檢察官提起公訴（98年度偵緝字第613
號、第614號、第615號、第616號）及移送併辦（臺灣臺南地方
法院檢察署98年度偵緝字第803號、臺灣士林地方法院檢察署99
年度偵字第4949號），被告於準備程序進行中就被訴事實為有罪
之陳述，經合議庭裁定改行簡式審判程序，本院判決如下：
    主  文
丙○○幫助意圖為自己不法之所有，以詐術使人將本人之物交付
，累犯，處有期徒刑月，如易科罰金，以新臺幣壹仟元折算壹
日。
    事  實
一、丙○○前於民國94年間犯業務侵占罪，經臺灣士林地方法院
    以94年度易字第766號判決判處有期徒刑6月，嗣經同法院依
    中華民國九十六年罪犯減刑條例以96年度聲減字第258號裁
    定減為有期徒刑3月確定，於96年7月16日縮刑期滿執行完畢
    ，詎其猶不知悔改，明知於金融機構開立存款帳戶並無積極
    資格之限制，是若將金融機構帳戶存摺、提款卡及密碼交付
    他人使用，可能因此供不法詐騙集團份子用以詐使他人匯入
    款項後，再加以提領運用，而能預見可能因此幫助他人從事
    詐欺取財犯罪，仍不違其本意，基於幫助詐欺取財之不確定
    故意，於97年10月2日前某日，將其所申辦之華南商業銀行
    中山分行（下稱華南銀行）帳號000000000000號帳戶、第一
    商業銀行大同分行（下稱第一銀行）帳號00000000000號及
    臺北大同郵局（下稱大同郵局）帳號00000000000000號等三
    個金融帳戶之存摺、提款卡、密碼，以新臺幣（以下同）3,
    000元之代價，出售姓名年籍不詳綽號「小隻」之成年男子
    ，供作被詐欺之被害人匯款使用，嗣該成年男子所屬之詐騙
    集團成員即以之作為詐騙之帳戶使用，而為下列犯行：
 (一) 於97年10月2日上午10時30分許，撥打電話予己○○，謊稱
    有電話費未繳，且銀行資料外洩，欲凍結其帳戶，致己○○
    陷於錯誤，依指示匯款新臺幣366,000元至丙○○前揭第一
    銀行帳戶，後發覺始知受騙，報經台南市警察局移送偵辦。
 (二) 在於97年10月3日下午1時許，撥打電話予戊○○，佯稱係中
    華電信客服人員佯稱未繳話費，轉由自稱員警「陳志傑」之
    人佯稱其在臺北新莊郵局開設人頭帳戶，涉嫌洗錢，再轉由
    自稱金管會「林宏明」主任告知須將戶頭款項全數領出並存
    入被告帳戶，否則帳戶會遭凍結云云，致戊○○陷於錯誤，
    依指示於同日下午3時10分匯款120,000元至丙○○前揭華南
    銀行帳戶。
 (三) 再於97年10月4日下午9時20分許，撥打電話予甲○○，佯稱
    係兆豐銀行張姓行員，告知甲○○其妹之錢卡在銀行，須持
    其提款卡至自動提款機前確認無誤後可將其妹之錢退還云云
    ，致甲○○陷於錯誤，依指示於同日下午9時39分匯款
    29,982 元至丙○○前揭華南銀行帳戶。
 (四) 又於97年10月4日下午8時12分許，撥打電話予乙○○，佯稱
    係東森購物客服人員，因送貨時貨款單錯誤，變成分期付款
    ，須至提款機前依指示操作方可解除云云，致乙○○陷於錯
    誤，依指示於同日下午8時59分匯款8,023元至丙○○前揭華
    南銀行帳戶。
 (五) 復於97年10月6日上午8時許，撥打電話予丁○○，佯稱係電
    信局及刑事局人員，其有電話費未繳納，須將郵局帳戶款項
    全數領出，並存入被告帳戶云云，致丁○○陷於錯誤，依其
    等指示，於97年10月6日上午11時53分許，匯款100,000元至
    丙○○上開郵局帳號內。
 (六) 嗣因己○○、甲○○、乙○○、戊○○、丁○○匯款後查覺
    受騙後，報警究辦，而為警循線查獲，始悉上情。
二、案經臺北市市政府警察局中山分局、嘉義縣警察局民雄分局
    報告臺灣臺北地方法院檢察署檢察官偵查後提起公訴，暨臺
    南市政府警察局移送臺灣臺南地方法院檢察署檢察官移送併
    辦，及丁○○訴由臺北市政府警察局移送臺灣士林地方法院
    檢察署檢察官移送併辦，丙○○於準備程序進行中就被訴事
    實為有罪之陳述，經合議庭裁定改行簡式審判程序。
    理  由
一、前揭事實，業據被告丙○○迭於本院準備程序中及審理時坦
    承不諱（見本院98年度易字第1057號卷第83頁至第86頁、本
    院卷第40頁至第45頁），並經證人即被害人己○○、甲○○
    、乙○○、戊○○、丁○○分別於警詢時證述（見臺灣臺北
    地方法院檢察署《下稱臺北地檢署》98年度偵字第2279號卷
    第7 頁至第7 之1 頁、98年度偵字第2726號卷第6 頁至第7
    頁、9 8 年度偵字第2727號卷第7 頁至第7 頁反面、98年度
    偵字第32 00 號卷第6 頁至第7 頁、臺南市警察局偵查卷第
    1 頁至第2 頁、臺灣士林地方法院檢察署《下稱士林地檢署
    》98年度偵字第3577號卷第4 頁至第5 頁）綦詳，證人丁○○並於偵查中檢察官訊問時到庭具結證述屬實（見士林地檢
    署98年度偵字第3577號卷第51頁至第53頁），且經證人梁滿
    棠於偵查中檢察官訊問時具結證述明確（見士林地檢署98年
    度偵緝字第1053號卷第15頁至19頁），且有被告前揭金融帳
    戶開戶資料、交易明細表及被害人己○○、甲○○乙○○、
    戊○○、丁○○匯款單據暨證人梁滿棠與被告之MSN 通話等
    件（見臺北地檢署98年度偵字第2279號卷第8 頁、第15頁至
    第18頁、98年度偵字第2726號卷第12頁至第17頁、98年度偵
    字第2727號卷第13頁、第25頁至第29頁、98年度偵字第3200
    號卷第9 頁至第14頁、臺南市警察局偵查卷第4 頁至第10頁
    、士林地檢署98年度偵字第3577號卷第15頁、第25頁至第26
    頁、98年度偵緝字第1053號卷第31頁至32頁）附卷可憑，本
    件事證明確，被告犯行洵堪認定，應予依法論科。
二、按刑法上之幫助犯，係對於犯罪與正犯有共同之認識，而以
    幫助之意思，對於正犯資以助力，而未參與實施犯罪之行為
    者而言，有最高法院88年度臺上字第1270號判決意旨可資參
    照。是以，如未參與實施犯罪構成要件之行為，且係出於幫
    助之意思提供助力，即屬幫助犯，而非共同正犯。查被告係
    將上開帳戶存摺、提款卡、密碼等物質押予真實姓名年籍不
    詳綽號「小隻」之成年男子，該成年男子所屬之不法詐騙集
    團份子利用被告之幫助意圖為自己不法之所有，施用詐術使
    被害人己○○、甲○○、乙○○、戊○○、丁○○陷於錯誤
    ，而分別匯款至被告所提供之前揭帳戶內，是被告所為係參
    與詐欺罪構成要件以外之行為，且在無證據證明被告係以正
    犯而非以幫助犯之犯意參與犯罪之情形下，應認其所為係幫
    助犯而非正犯行為。核被告所為，係犯刑法第339條第1項、
    第30條第1 項之詐欺取財罪之幫助犯。被告係以一交付上開
    帳戶存摺、提款卡、密碼等資料予他人之行為，幫助不法詐
    騙集團份子侵害被害人己○○、甲○○、乙○○、戊○○、
    丁○○等五人之財產法益，故係一行為觸犯數罪名，為想像
    競合犯，應依刑法第55條規定，從一重處斷。又被告前於94
    年間犯業務侵占罪，經臺灣士林地方法院以94年度易字第76
    6 號判決判處有期徒刑6 月，嗣經同法院依中華民國九十六
    年罪犯減刑條例以96年度聲減字第258 號裁定減為有期徒刑
    3 月確定，於96年7 月16日縮刑期滿執行完畢等情，有臺灣
    高等法院被告前案紀錄表（見本院卷第24頁至第30頁）在卷
    可稽。其於5 年內故意再犯本案有期徒刑以上之罪，為累犯
    ，應依刑法第47條第1 項規定加重其刑。而被告本件係幫助
    他人犯前開罪名，爰依刑法第30條第2 項之規定，按正犯之
    刑減輕之，並依法先加後減之。另上開事實一、(一)、(五)部分
    雖未據公訴人起訴，然該部分事實與公訴人起訴之事實部分
    具有裁判上一罪之關係，本應為起訴效力所及，且經臺灣臺
    南地方法院檢察署檢察官及臺灣士林地方法院檢察署檢察官
    移送併辦（臺灣臺南地方法院檢察署98年度偵緝字第803 號
    、臺灣士林地方法院檢察署99年度偵字第4949號）本院自得
    併予審究，附此敘明。爰審酌被告身為智慮健全之成年人，
    竟不顧政府近來為查緝犯罪，大力宣導民眾勿因出售、出借
    帳戶或提供資料因而成為犯罪集團之幫兇，僅為求蠅利即任
    意將其帳戶交付與真實姓名年籍不詳之成年男子，提供不法
    詐騙集團份子使用，危害社會治安及金融交易安全，徒增被
    害人尋求救濟之困難，使犯罪追查趨於複雜，衡諸被告應係
    一時貪欲失慮，始提供帳戶，尚非主導詐騙之人，被告犯後
    復終知犯行，然被害人所受損害非微，被告迄未賠償被害人
    損害等一切情狀，量處如主文所示之刑，並諭知易科罰金之
    折算標準。
據上論斷，應依刑事訴訟法第273條之1第1項、第299條第1項前
段，刑法第339條第1項、第30條第1項前段、第2項、第55條、第
47條第1項、第41條第1項前段，刑法施行法第1條之1第1項、第2
項前段，判決如主文。
本案經檢察官蔡偉逸到庭執行職務
中    華    民    國    99    年    7     月    5     日
                  刑事第五庭    法  官  鄭昱仁
上正本證明與原本無異。
如不服本判決應於收受送達後10日內向本院提出上訴書狀，並應
敘述具體理由；其未敘述上訴理由者，應於上訴期間屆滿後20日
內向本院補提理由書（均須按他造當事人之人數附繕本）「切勿
逕送上級法院」。告訴人或被害人如對於本判決不服者，應具備
理由請求檢察官上訴，其上訴期間之計算係以檢察官收受判決正
本之日期為準。
                                書記官  宋德華
中    華    民    國    99    年    7     月    6     日
附錄論罪科刑法條全文
中華民國刑法第339條（普通詐欺罪）
意圖為自己或第三人不法之所有，以詐術使人將本人或第三人之
物交付者，處5年以下有期徒刑、拘役或科或併科1千元以下罰金
。
以前項方法得財產上不法之利益或使第三人得之者，亦同。
前二項之未遂犯罰之。

司法院資訊處製作；財團法人民間司法改革基金會備份。
